【裁判字號】    97,重訴,476
【裁判日期】    971226
【裁判案由】    給付貨款
【裁判全文】
臺灣臺北地方法院民事判決             97年度重訴字第476號
原      告  宇瞻科技股份有限公司
法定代理人  乙○○
訴訟代理人  徐嘉男律師
            李如龍律師
            楊文豪律師
被      告  惟翔科技股份有限公司
法定代理人  甲○○
訴訟代理人  李岳霖律師
複  代理人  楊宗翰律師
上列當事人間請求給付貨款事件，本院於民國97年12月2 日言詞
辯論終結，判決如下：
    主      文
原告之訴及假執行之聲請均駁回。
訴訟費用由被告負擔。
    事實及理由
一、原告起訴主張：
  (一)被告曾於民國96年5月15日向原告訂購型號為「DR-1512M-85
    331、APACER DDR0 000 000M SO-DIMM ROHS」之記憶體（以
    下簡稱512M記憶體）共計50,000組，每組單價美金（下同）
    15元，總價金共計750,000 元，交貨方式為分批出貨，即由
    被告於交貨前通知每次交貨數量，交貨日期分別於96年7 月
    底及8月底，亦即被告至遲應於96年7月底前通知交貨25,000
    組、8月底前通知交貨25,000組，此有被告之000000000號訂
    購單（Purchase Order）可資證明。而被告下訂單之後，原
    告為遵期提供被告所訂購之512MB記憶體，除於96年7月底前
    已生產25,000組512MB記憶體外，就96年8月底應交付之25,0
    00組512MB 記憶體亦已先行備妥製造記憶體之原料即印刷電
    路板（PCB）25,000 片。原告曾多次詢問被告可配合交貨之
    日期，被告均僅覆以會在96年7月中前通知交貨25,000組512
    MB記憶體，然至96年7 月底時，被告仍完全未通知原告交貨
    更向原告表示欲更改訂單，即將原50,000組512MB 記憶體之
    訂單更改為25,000組512MB記憶體，與25,000組型號為「DR-
    1001G-8533R、DDR2 5331G 200P POWER /宇瞻」之記憶體（
    以下簡稱1G記憶體），並再次承諾會依約進行拉貨。經雙方
    協議後，原告慮及雙方商誼，遂同意被告之請求更改訂購單
    ，並要求被告重新出具訂購單，嗣被告於96年8月6日分別出
    具兩紙訂購單，一紙為PＺ000000000000 號之512MB記憶體之
    訂購單，另一紙為PＺ000000000000號之1G記憶體之訂購單。
    豈料被告於出具上開兩紙新訂購單後，仍未依約履行通知交
    貨之協力義務，經原告陸續催促後被告始於96年9 月21日通
    知原告交貨1,008組512MB記憶體，至此之後被告即未曾再向
    原告拉貨。有鑑於此，原告即於97年1 月18日以汐止龍安郵
    局第00043號存證信函向被告催告，就512MB記憶體部分應於
    函到7日內通知交貨日期並給付剩餘23,992組512MB記憶體之
    價金359,880元。惟被告受通知後仍未通知交貨，則依PＺ000
    000000000號訂購單之約定，被告自96年8月7日起就512MB記
    憶體部分已屬受領遲延，依兩造「月結30天」之約定，被告
    應於96年9 月25日前付清貨款，是原告自得請求被告給付買
    賣價金，此外，原告尚得依民法第234條、第233條第1 項本
    文規定，請求被告給付自96年9 月26日起給付按法定利率計
    算之遲延利息。並聲明：(一)被告應給付原告359,880元及自9
    6年9月26日起至清償日止，按週年利率5%計算之利息。(二)願
    供擔保，請准宣告假執行。
  (二)被告雖抗辯PＺ000000000000號訂購單之採購日期與出貨日期
    相同，故表示96年8月6日僅為預交日期，並非實際確切之出
    貨日期，仍有待被告通知云云，惟512MB 記憶體部分，被告
    早於96年5月15日即向原告訂購，當時被告係訂購512MB記憶
    體共50,000組，出貨日期分別為96年7月底與8月底各25,000
    組，嗣後雖因被告要求更改訂單，惟仍屬前訂購單之延續，
    故就512MB 記憶體部分，其交貨日期自仍應為前所約定之96
    年8月6日，非如被告所辯僅為預交日期而仍應待其通知始能
    出貨，且被告於96年7 月18日之電子郵件中亦回覆：「……
    已經做好的24K 我們會拉貨，這點您們可以放心……」，足
    徵被告亦知悉交貨日期即為96年8月6日。再查，因記憶體價
    格波動甚鉅，1年內差價可能達50%以上，所以為避免記憶體
    價格波動過大的風險，賣方當然不可能會接受任由買方決定
    何時出貨的交易條件，故被告辯稱96年8月6日僅為預交日期
    而得任意決定出貨日期，亦不足採。實則訂購單上所謂「出
    貨前通知每次出貨數量」之交貨條件，僅係考量各公司會有
    生產期程之進度與安排，而讓買方得以於約定之出貨日期前
    得按生產期程進行拉貨，尚非表示買方得完全無視出貨日期
    而於任何時間向賣方拉貨，此為當然之理，絕非被告得任意
    決定出貨日期。從而，經解釋當事人之真意並綜合商業模式
    ，應認兩造已約定96年8月6日為應出貨日期而非預交日。
  (三)另被告辯稱原告未依約折讓差價，致其無法受領並依約付款
    云云，惟關於折讓差價之約定，僅止於出貨日期之前，尤其
    在價格變動劇烈的記憶體市場，更前所未聞有何公司會接受
    無限期、任意的折讓約定，且被告本身從事電子零組件之販
    售，不可能不明瞭記憶體市場的情況，可見被告所言顯為推
    託之詞。再者，96年8月6日之後，被告雖曾於96年9 月19日
    以電子郵件詢問原告折讓差價，而原告職員當時即回覆：「
    ……惟翔特殊需求Apacer可Suport 10Kpcs價格在USD：14，
    但此10K 需與另外2K在本週內一併拉貨。」惟此充其量僅為
    雙方後來的條件磋商而已，雙方就此並未達成任何協議，反
    而是被告因原告屢催拉貨，於電子郵件中明白表示會於96年
    9月17日拉貨2K、9月28日拉貨10K，惟最後卻又僅於96年9月
    21日拉貨1,008組而已，其餘23,992組記憶體即置之不理，
    經原告不斷以電子郵件詢問，仍置若罔聞，顯見被告已無履
    約之意。綜上所述，被告以原告未確認折讓差價為由，始造
    成其無法受領及給付貨款云云，完全與事實不符，不足採信
    。
二、被告辯稱：
    依96年5月15日採購單之約定，兩造就512MB記憶體之採購本
    即約定採分批出貨且於出貨前通知每次出貨數量，至於原告
    所稱交貨日期，則僅為預定之日期，實際確切之出貨與交貨
    ，仍有待於買受人之通知，此觀諸重新議定後之採購單上採
    購日期為2007/08/06，而預交日期亦為2007/08/06，兩者為
    同一天，且仍註記「出貨前通知每次出貨之數量」以供買賣
    雙方遵循，即足得知。而被告對於零組件供應廠商之採購，
    於實務上皆有生產期程之進度與安排，也方始有採購單上特
    別要求「出貨前通知每次出貨之數量」之交貨條件，以及每
    筆採購單上「若出貨當時行價低於USD35.5 ，宇瞻需無異議
    折讓給惟翔」之註記，資以調整因分批出貨交貨所產生之價
    格差異，進而能配合被告之生產進程。職是之故，兩造之採
    購買賣，既已言明依通知分批出貨、交貨，自無原告所謂出
    賣人已提出給付而買受人拒絕受領之情形，原告迄未能說明
    何以該約定不可採信，又未舉證兩造約定交貨日期即為96年
    8月6日，其所為主張自非真實。從而，原告請求被告給付貨
    款並依民法第234條、第233條第1 項規定請求被告負遲延責
    任，洵無理由。退萬步言，設若原告主張被告自96年8月7日
    起陷於受領遲延，並於97年1 月22日以存證信函解除契約之
    主張可信，惟原告亦未能證明其通知解除契約之時點前，對
    於剩餘之23,992組512MB 記憶體已合法提出，並使被告處於
    隨時得受領之狀態，其主張業已交付並請求被告給付貨款，
    實非法之所許等語。並聲明：除願供擔保請准免為假執行之
    宣告外，如主文所示。
三、兩造不爭執之事項：
    原告主張被告於96年5月15日向原告訂購50,000組512MB記憶
    體，每組單價15元，總價金750,000 元，交貨方式為分批出
    貨，嗣兩造於96年8月6日協議將上開訂單分為512MB 記憶體
    25,000組，1G 記憶體25,000組，原告並依被告要求於96年9
    月21日交付1,008組512MB記憶體等事實，業據其提出兩造不
    爭執真正之Purchase Order及採購單為證（本院卷第10頁至
    第12頁），且為被告所是認，堪信為真。
四、兩造爭點與法院之判斷：
    原告主張被告依約應於96年8月6日前通知原告交付全部25,0
    00組之512MB 記憶體並加以受領，因被告怠於通知而違反協
    力義務，且原告業已發函要求被告受領給付，其拒不受領依
    法應視為已受領，自得請求被告給付買賣價金及遲延利息。
    而被告則以兩造所約定之96年8月6日僅為預訂交貨日期，尚
    有待原告就價金依約予以折讓，惟原告既未依約折讓價金，
    且被告亦尚未通知原告交貨，自難認原告已取得價金請求權
    等語為辯。本院查：
  (一)按解釋意思表示，應探求當事人之真意，不得拘泥於所用之
    辭句。民法第98條定有明文。且契約應以當事人立約當時之
    真意為準，而真意何在，又應以過去事實及其他一切證據資
    料為斷定之標準，不能拘泥文字致失真意（最高法院19年上
    字第453號判例參照）。查被告於96年5月15日向原告提出訂
    購單時，載明訂購貨品為512MB 記憶體50,000組、每組15元
    、交貨日期載明「分批出貨（出貨前通知每次出貨之數量）
    」，並於備註欄內記載「若出貨當時的行情低於USD14.7 ，
    則宇瞻需無異議補折讓差價給惟翔」；嗣被告依兩造協議於
    96年8月6日所出具關於512MB記憶體之採購單上，其單價亦
    為每組15元，預交日期則記載為「2007/08/06」，送貨地址
    載明「出貨前通知每次出貨之數量」，備註欄中則記載「R
    單：50K→25K，25K 另改成1G下單」，並於採購單下方記載
    「若出貨當時行情價低於USD14.7 則宇瞻需無異議補折讓差
    價給惟翔」，此參卷附採購單即明。
  (二)由上開內容可知，被告於96年5 月15日所出具之採購單，原
    訂採購512MB 記憶體50,000組，且約定出貨前通知每次出貨
    之數量，嗣被告依兩造協議於96年8月6日改出具之採購單，
    除將512MB 記憶體之採購數量降低為25,000組，另25,000組
    改為1G記憶體之訂單外，其交貨方式、單價、備註等內容則
    均未變更，據此顯見96年8月6日之採購單應僅為解決96年 5
    月15日採購單關於數量上之爭執，而另為延續之約定。是被
    告於96年8月6日出具之採購單預交日期雖約定為96年8月6日
    當日，然此日期應僅為預訂交貨之日期，仍有待被告依約於
    出貨前通知每次交貨數量，始符合當事人之真意；且如原告
    要求被告須於96年8月6日當日通知交付並受領全部之 512MB
    記憶體，何須多此一舉另行要求被告出具訂購單；況兩造均
    坦承記憶體價格波動甚鉅，且前揭兩紙訂購單之備註欄皆有
    關於價格波動予以折讓之約定，顯見兩造之真意亦非要求被
    告應於96年8月6日前通知交付全部25,000組512MB 記憶體，
    而給予被告依現價折讓售價之權利，並依折讓後之價格通知
    每次交貨數量；再以原告於被告出具96年8月6日訂購單後，
    亦未立即要求被告須於當日通知交貨受領25,000組512MB 記
    憶體，反於96年9月21日被告通知交付1,008組512M B記憶體
    時，並未加以拒絕，而仍依被告通知僅交付1,008組512MB記
    憶體，足徵原告對此交貨方式亦未拒絕。從而，原告主張被
    告應於96年8月6日通知交貨並受領25,000組之512MB 記憶體
    ，尚與事實不符，難以採信。被告辯稱仍應依約定由其通知
    每次交貨數量等情，則可採信。
  (三)按買受人對於出賣人，有交付約定價金及受領標的物之義務
    ，民法第367 條固定有明文，惟買受人之價金給付與受領標
    的物義務，係以出賣人已合法提出給付為前提，如出賣人未
    合法提出給付，自難認買受人已有給付價金及受領標的物之
    義務。而查，本件被告既尚未通知原告交貨之數量，且兩造
    對於價金是否必須依約折讓尚未達成合意，此為兩造所不爭
    ，則原告雖於97年1月18日以汐止龍安郵局第00043號存證信
    函催告被告，就512MB記憶體應於函到7日內通知交貨日期並
    給付剩餘23,992組512MB記憶體之價金359,880元，此有存證
    信函在卷可證（本院卷第13至第17頁），惟此存證信函乃原
    告單方所為，並非被告依約通知交貨之內容，是被告既尚未
    通知原告交貨，自難認被告有何違反協力義務之情形。況且
    所謂協力義務乃指契約主義務、從義務之外，由誠信原則所
    衍生出為使債之關係順利進行之非法定義務，而本件被告乃
    依約取得通知原告分次交貨之權利，顯非以此課予被告通知
    交貨之協力義務，原告主張被告之通知交貨義務屬於協力義
    務，因其違反義務未為通知，故其以存證信函通知被告受領
    即生提出給付之效力云云，要非法之所許，難以採信。
五、綜上所述，本件被告既尚未通知原告交付貨物，而原告單方
    所為催告被告通知交貨之存證信函，亦非合法提出之給付，
    則原告未經被告通知交付貨物，尚未履行其依約交貨之義務
    ，自不得請求被告給付23,992組512MB 記憶體之貨款，而因
    被告並無給付買賣價金之義務，當無遲延給付價金而生遲延
    責任之可能。從而，原告依兩造之買賣契約及法律規定，請
    求被告給付359,880元及自96年9月26日起至清償日止，按週
    年利率5%計算之利息，為無理由，應予駁回。又原告之訴既
    經駁回，其假執行之聲請即失所附麗，應併予駁回。
六、本件事證已臻明確，兩造其餘攻擊防禦方法及未經本院援用
    之證據，核與判決之結果不生影響，爰不予逐一論駁，併此
    敘明。
七、訴訟費用負擔之依據：民事訴訟法第78條。
中    華    民    國    97    年    12    月    26    日
                  民事第四庭    法  官  余明賢
以上正本係照原本作成
如對本判決上訴，須於判決送達後20日內向本院提出上訴狀
中    華    民    國    97    年    12    月    26    日
                                書記官  楊勝欽


司法院資訊處製作；財團法人民間司法改革基金會備份。
